臺灣臺北地方法院交通事件裁定　　　　93年度交聲字第1171號
異議人即
受處分人　　甲○○
　　　　　　　　　　樓之1
上列受處分人因違反道路交通管理處罰條例案件，對於臺北市交
通事件裁決所中華民國93年11月18日所為之處分（原處分案號：
北市裁三字第裁22－ACV302785號），聲明異議，本院裁定如下
：
    主      文
原處分撤銷。
甲○○不罰。
    理      由
一、按法院受理交通事件，準用刑事訴訟法之規定，道路交通管
    理處罰條例第89條前段定有明文，是最高法院76年台上字第
    4986號判例「認定犯罪事實所憑之證據，雖不以直接證據為
    限，間接證據亦包括在內，然而無論直接證據或間接證據，
    其為訴訟上之證明，須於通常一般之人均不致有所懷疑，而
    得確信其為真實之程度者，始得據為有罪之認定，倘其證明
    尚未達到此一程度，而有合理之懷疑存在而無從使事實審法
    院得有罪之確信時，即應由法院為諭知被告無罪之判決。」
    所揭示刑事訴訟法上法院認定事實之最重要原則之一－即認
    定被告有罪，就該有罪事實不能有任何之合理懷疑存在之原
    則於法院審理行為人違反道路交通管理處罰條例案件時，當
    有其適用，易言之，法院於審理行為人違反道路交通管理處
    罰條例案件，當踐行完畢調查證據之程序後，為事實之認定
    時，如就原處分機關所認定之行為人違規之事實仍有合理之
    訴訟上懷疑，而無法百分之百確信行為人確有該當於道路交
    通管理處罰條例各該處罰條文之構成要件事實時，此際即應
    依訴訟上之待證事實「倘有懷疑，則從被告之利益作解釋」
    之證據法則，作對受處分人有利之認定。
二、本件原處分機關認受處分人即異議人甲○○於民國93年10月
    21日11時50分許，騎乘車號BIZ－977號重機車沿台北市○○
    路○段往1段方向行駛至至善路2段1巷口時，違規闖越紅燈，
    適為在該處執勤之台北市政府警察局士林分局翠山派出所（
    以下稱士林分局）員警羅添發現，以受處分人有違反道路交
    通管理處罰條例第53條：「汽車駕駛人，行經有燈光號誌管
    制之交叉路口闖紅燈者，處新臺幣（下同）1800元以上5400
    元以下罰鍰。」之行為當場攔停掣單舉發，嗣受處分人於舉
    發通知單上所載應到案日期前向原處分機關提出申訴，經原
    處分機關請舉發單位即士林分局調查結果，仍認定受處分人
    有述違規之行為，原處分機關乃於93年11月18日以受處分人
    有違反前揭道路交通管理處罰條例第53條規定之行為，依該
    條規定裁處受處分人罰鍰1800元，併依同條例第63條第1項
    第3款規定記受處分人違規點數3點。
三、異議意旨略以：受處分人當時係駕駛上開機車由至善路2段
    25巷駛出右轉往1段方向行駛，因該25巷巷道位於1段與2段
    之間，且當時至善路2段往1段方向號誌為紅燈，致舉發員警
    目測誤以為受處分人是從至善路2段路口直行闖紅燈而告發
    違規等語。
四、經查：本件舉發員警羅添係在台北市○○路○段1巷口攔停受
    處分人甲○○，而員警所指受處分人闖越之號誌燈係位於欄
    停點前方約30公尺處，該號誌燈負責管制由至善路2段往1段
    方向行駛之車輛，受處分人所稱之至善路2段25巷則位於該
    號誌燈與該路段1巷口攔停點之間距該號誌燈不遠之處，該
    巷口前方並無號誌管制由該巷口右轉至至善路2段之車輛等
    情，有受處分人繪製之現場圖及員警羅添於本院94年1月3日
    調查時當庭提出之前段路段現場照片在卷足憑。依證人即員
    警羅添於本院調查時證述：我在攔停點看前方30公尺處之號
    誌燈轉成紅燈後，如果還有車輛過來，就會攔停。本件我是
    看到號誌已轉成紅燈後，受處分人才騎車過來，所以我就攔
    停他。之前我曾有攔停過從25巷轉過來住戶，25巷裡是封閉
    的社區，住戶會馬上告訴我他是從25巷出來，我查證是25巷
    之住戶後就不會告發。當時受處分人並沒有異議就在舉發單
    上簽名。我是依照當事人有無在舉發通知單上簽名為準，至
    於受處分人有無從25巷口轉出來，我就不清楚了等語可知，
    證人羅添係以該號誌轉成紅燈後，是否仍有車輛自至善路2
    段往1段方向朝其行駛而來，作為攔停駕駛人有無闖紅燈之
    依據，並非因親眼目睹受處分人有闖紅燈之行為才加以攔停
    ，參以證人羅添證稱其曾有攔停到自25巷口轉出之車輛，本
    件其並無法確認受處分人不是從25五巷口右轉出來等情，足
    見該號誌燈轉為紅燈後仍自至善路2段往1段方向行駛至至善
    路2段1巷口欄停點之車輛，有可能是從號誌燈前方之至善路
    2 段25巷口合法右轉至善路2段之車輛，非必然係直行而闖
    越該紅燈之車輛，則受處分人辯稱其當時是在該號誌燈為紅
    燈時從至善路2段25巷右轉至善路2段往1段方向行駛等語，
    即非不可採信。至於受處分人於遭員警攔停舉發時雖無異議
    即於舉發違反道路交通事件通知單上簽名，此為受處分人所
    不否認，惟受處分人當時係誤以為因紅燈右轉被開罰單，之
    後覺得有異回去現場查看後，發現25巷口前並沒有紅綠燈，
    隔天立即去異議等情，業據受處分人陳明在卷，且受處分人
    於舉發違反道路交事件通知單上簽名，僅是表示其已收受該
    通知單並知悉舉發違規之事實，道路交通管理處罰條例既賦
    予受處分人於收受舉發通知單後仍有申訴及異議之權利，自
    不得僅以受處分人簽收時未立即表示舉發有誤即推斷其有違
    規之事實。
五、綜上所述，原處分機關雖認定受處分人有前揭違反道路交通
    管理處罰條例之違規事實，惟本件尚不能排除受處分人係於
    前揭號誌燈為紅燈時，由號誌燈前方之至善路2段25巷口右
    轉而出，致遭誤認係直行車輛闖越前揭紅燈號誌之合理懷疑
    ，此外復查無其他積極證據足以證明受處分人有原處分機關
    所認定之前開違規行為，自應作對受處分人有利之認定，認
    受分人之上開辯解為可採。原處分機關不察，遽對受處分人
    為前開裁決，即難認為允當，應認受處分人之異議為有理由
    ，自應由本院將原處分撤銷，改諭知受處分人不罰，以資適
    法。
據上論斷，應依道路交通案件處理辦法第20條前段，裁定如主文
。
中　　華　　民　　國　　94　　年　　1 　　月　　24　　日
                      交通法庭  法　官　李宜娟
以上正本證明與原本無異。
如不服本裁定，應於送達後5日內，向本院提出抗告狀。
                       　   　　書記官　游秀珠
中　　華　　民　　國　　94　　年　　2 　　月　　4 　　日
